【裁判字號】    98,交聲,437
【裁判日期】    990109
【裁判案由】    違反道路交通管理處罰條例聲明異議
【裁判全文】
臺灣花蓮地方法院交通事件裁定         98年度交聲字第437號
原處分機關  交通部公路總局臺北區監理所花蓮監理站
異  議  人
即受處分人  乙○○
上列異議人即受處分人因違反道路交通管理處罰條例案件，對於
交通部公路總局臺北區監理所花蓮監理站中華民國98年11月23日
所為之處分（原處分案號：花監違字第裁44-P00000000號），聲
明異議，本院裁定如下：
    主  文
異議駁回。
    理  由
一、原處分意旨略以：本件異議人即受處分人乙○○（下稱異議
    人）於民國98年11月20日晚間10時59分左右，駕駛車牌號碼
    2882-TP 號自用小客車，行經花蓮縣吉安鄉太平洋加油站時
    ，經花蓮縣警察局吉安分局執勤員警（下稱舉發員警）臨檢
    ，施以呼氣酒精濃度測試結果，酒測值為每公升0.30毫克，
    乃當場掣發花蓮縣警察局花警交字第 P00000000號舉發違反
    道路交通管理事件通知單，舉發異議人違反道路交通管理處
    罰條例第35條第1項第1款之規定，並當場移置保管異議人之
    車輛，嗣由原處分機關於98年11月23日以花監違字第裁44-P
    00000000號裁決書，依上開規定，裁罰異議人罰鍰新臺幣（
    下同）1 萬9千5百元，吊扣駕駛執照12個月，並施以道安講
    習等語。
二、異議意旨略以：異議人於98年11月20日晚間10時許（異議狀
    誤載為98年10月20日晚間10時許），因郭姓友人酒醉無法開
    車返家，伊便至海岸路某釣蝦場開車搭載，後至吉安鄉太平
    洋加油站小解休息，未料距離約50公尺處執勤之舉發員警竟
    前來要求酒測，然伊所駕駛之車輛並非在行進間，且伊受臨
    檢處前方無警告標示，舉發員警係為績效無故擾民云云。
三、按汽車駕駛人飲用酒類後，其吐氣所含酒精濃度超過每公升
    0.25毫克以上者，不得駕車；又汽車駕駛人，駕駛汽車經測
    試檢定，有酒精濃度超過規定標準者，處1萬5千元以上6 萬
    元以下罰鍰，當場移置保管其車輛及吊扣其駕駛執照 1年，
    並應接受道路交通安全講習，道路交通安全規則第114條第2
    款及道路交通管理處罰條例第35條第1 項第1款、第24條第1
    項第2 款分別定有明文。
四、經查：
  (一)異議人於98年11月20日晚間10時59分左右，駕駛車牌號碼28
    82-TP 號自用小客車，在花蓮縣吉安鄉太平洋加油站，經舉
    發員警臨檢，施以呼氣酒精濃度測試結果，酒測值為每公升
    0.30 毫克，乃當場掣發花蓮縣警察局花警交字第P00000000
    號舉發違反道路交通管理事件通知單，舉發異議人違反道路
    交通管理處罰條例第35條第1項第1款之規定，並當場移置保
    管異議人之車輛，嗣由原處分機關於98年11月23日以花監違
    字第裁44-P00000000號裁決書，依上開規定，裁罰異議人罰
    鍰1 萬9千5百元，吊扣駕駛執照12個月，並施以道安講習等
    事實，為異議人所是認，且有上開舉發違反道路交通管理事
    件通知單、執行交通違規移置保管車輛收據、裁決書及送達
    證書等各1件在卷可稽。
  (二)按警察於公共場所，得對於下列各款之人查證其身分：三、
    有事實足認為防止其本人或他人生命、身體之具體危害，有
    查證其身分之必要者；六、行經指定公共場所、路段及管制
    站者。前項第六款之指定，以防止犯罪，或處理重大公共安
    全或社會秩序事件而有必要者為限。其指定應由警察機關主
    管長官為之。警察依前條規定，為查證人民身分，得採取下
    列之必要措施：一、攔停人、車、船及其他交通工具；二、
    詢問姓名、出生年月日、出生地、國籍、住居所及身分證統
    一編號等；三、令出示身分證明文件。警察對於已發生危害
    或依客觀合理判斷易生危害之交通工具，得予以攔停並採行
    下列措施：一、要求駕駛人或乘客出示相關證件或查證其身
    分；三、要求駕駛人接受酒精濃度測試之檢定，警察職權行
    使法第6 條第1項第3、6款及第2、3項、第7條第1項第1款至
    第3 款、第8條第1項第1、3款分別定有明文，亦為司法院大
    法官會議釋字第535 號解釋意旨所肯認。又警察對於已發生
    危害或依客觀合理判斷易生危害之交通工具，即得予以攔停
    執行臨檢勤務，並無任何路檢警示須設置在何處之限制，否
    則對於察覺路檢警示而故意規避臨檢之違規行為，警察豈無
    任何執法之可能性而僅能縱容之。
  (三)查證人即舉發員警甲○○於本院98年12月23日訊問時到庭結
    證稱：事發當日，其與同事執行取締酒駕擴大臨檢專案，該
    專案有經分局長核准，而其隸屬於第4 組，由壽豐所所長陳
    春郎帶班，時間是晚間10時至凌晨1 時，其負責之地點在吉
    安鄉太平洋加油站，有穿著警察制服及反光背心，也有在南
    濱路武聖宮前即吉安溪橋下方處放置巡邏車警示燈及攔檢的
    告示（註：證人庭呈之示意圖上繪有巡邏車警示燈及臨檢告
    示放置處），又其原本站在加油站左側，後來有移動至右側
    ，因為左右兩側均是執行範圍；當時其發現異議人駕駛車輛
    由吉安溪橋處駛來，而異議人一見到警示燈便將車輛駛進加
    油站，然當時加油站在休息中，附近亦無任何住家，異議人
    卻從原本行駛之狀態突然在員警前面轉進加油站，其與同事
    感覺有異，便上前檢查，一開始請異議人出示證件時，異議
    人都很配合，但其說明要進行酒測時，異議人就開始心急一
    直打電話，其與同事見狀不斷勸說，且提供瓶水予異議人喝
    ，亦告知拒絕酒測之結果更嚴重，然異議人還是拒絕接受酒
    測，不斷打電話、喝水及抗議執勤位置有問題、執法過當等
    ，過程中雙方僵持了約半小時，最後在異議人之家人朋友到
    場幫忙勸說下，異議人才配合酒測，而酒測結果超過法定標
    準，其即在告知違反之法規後依法開單等語（見本院調查筆
    錄）。又本院於同日勘驗證人提出之舉發違規當時錄影存證
    光碟後發現，舉發員警告知時間為晚間10時34分左右後開始
    進行錄影，過程中，其有告知異議人酒測之程序及拒測之法
    律效果，並有請異議人得在酒測前多喝水，另以無線電通知
    同仁前來支援，然異議人未接受酒測，一邊喝水一邊打電話
    ，並認員警執法位置不恰當，後來異議人友人到場，異議人
    在勸說下始接受酒測，呼氣酒精濃度數值為0.30MG/L等情，
    並製有勘驗筆錄1 份在卷可憑。另參諸花蓮縣警察局吉安分
    局執行1120局訂「擴大臨檢」、「取締酒駕」暨「正俗專案
    」勤務計畫表及所附太平洋加油站封鎖性路檢警力部屬位置
    示意圖，證人負責於太平洋加油站內執行盤查，針對由北往
    南規避前方武聖宮處實施封鎖性路檢之任何車輛，且吉安溪
    橋下方即武聖宮斜前方處置有警示燈等臨檢裝備。由上可知
    ，事發當日，太平洋加油站屬為防止犯罪、處理重大公共安
    全或社會秩序事件且經警察機關主管長官指定之管制地點，
    而證人係基於眼見異議人所駕駛之車輛原正常行進中，卻突
    切入太平洋加油站內停放等客觀事實，參以其執行取締酒後
    駕車之經驗，合理懷疑異議人係看到武聖宮斜前方處所置之
    警示燈、臨檢告示，始為上開舉措，以規避員警之臨檢，是
    可認異議人駕駛之車輛屬依客觀合理判斷易生危害之交通工
    具。此觀諸異議人於本院同日訊問時自承：事發當天其有喝
    酒，後駕駛車輛至吉安鄉太平洋加油站停下來等語（見本院
    調查筆錄），益明此情。從而，本件舉發員警對異議人實施
    臨檢，並要求異議人接受酒精濃渡測試，即核與上開警察職
    權行使法規定及司法院大法官會議釋字第535 號解釋意旨相
    符。
  (四)如前所述，異議人既於本院訊問時自承飲酒後駕車至本件經
    警舉發違規地點，再參酌證人上開證言、本院勘驗舉發違規
    當時錄影存證光碟結果、花蓮縣警察局吉安分局執行1120局
    訂「擴大臨檢」、「取締酒駕」暨「正俗專案」勤務計畫表
    及所附太平洋加油站封鎖性路檢警力部屬位置示意圖，異議
    人確有酒後駕車之行為，且舉發員警係在管制地點執行臨檢
    ，並依其所見及執行經驗，合理懷疑異議人酒後駕車及規避
    臨檢，進而要求異議人接受酒精濃度測試，是舉發員警所為
    之臨檢均屬合法，從而異議人前揭「其駕駛之車輛並非在行
    進間」、「受臨檢處前方無警告標示」、「舉發員警係為績
    效無故擾民」等置辯之詞，委不足採。
五、綜上所述，原處分機關依道路交通管理處罰條例第35 條第1
    項第1款之規定，裁罰異議人罰鍰新臺幣1萬9千5百元，吊扣
    駕駛執照12個月，並施以道安講習，核無違誤。本件異議為
    無理由，應予駁回。
六、據上論斷，應依道路交通案件處理辦法第19條，裁定如主文
    。
中    華    民    國    99    年    1     月    9     日
                  交通法庭      法  官  曹庭毓
上列正本證明與原本無異。
如對本裁定不服，應於送達後 5日內，向本院提出抗告狀（應抄
附繕本）。
中    華    民    國    99    年    1     月    13    日
                                書記官

司法院資訊處製作；財團法人民間司法改革基金會備份。
